【裁判字號】    89,台上,1339
【裁判日期】    890316
【裁判案由】    違反毒品危害防制條例
【裁判全文】
最高法院刑事判決                              八十九年度台上字第一三三九號
    上  訴  人  乙○○
    選任辯護人  吳東一律師
    上  訴  人  甲○○
    選任辯護人  詹益煥律師
右上訴人等因違反毒品危害防制條例案件，不服台灣高等法院中華民國八十八年十二
月二十一日第二審判決（八十八年度上重訴字第五一號，起訴案號：台灣台北地方法
院檢察署八十八年度偵字第六四二一號），提起上訴，本院判決如左：
    主  文
原判決撤銷，發回台灣高等法院。
    理  由
本件原判決認定上訴人乙○○、甲○○及泰國籍成年男子蔡王三才（英文姓名：ＳＡ
ＮＧＣＨＡＩＣＨＡＩＷＡＮＧ，經檢察官另案提起公訴）共同謀議自泰國走私運輸
管制進口屬於鴉片類之第一級毒品海洛因來台販賣牟利，三人共同基於概括之犯意聯
絡，先於民國八十七年十月三十一日，由甲○○至泰國走私運輸海洛因，蔡王三才則
備妥海洛因三塊（每塊毛重約四十九公克），交由甲○○於同年十一月七日搭乘荷蘭
航空ＫＬ－八七七班機走私運輸管制之該三塊海洛因進口，抵達桃園中正國際機場入
境返回台灣後，甲○○將該三塊海洛因帶至乙○○住家藏放，伺機出售。數日後，於
同年十一月間，由乙○○與買主姚衛華（檢察官另案處理）議定海洛因買賣價格為每
兩新台幣（下同）十萬元，先後二次由甲○○各攜海洛因一塊至台北火車站前希爾頓
飯店附近及乙○○住處附近一廟宇，交付姚衛華，各以二‧五兩計價，共賣得五十萬
元。其餘一塊海洛因因品質不佳，無法售出，乙○○將之丟棄，其間甲○○並購置0
000－000000行動電話手機一支供販毒聯絡之用。乙○○復與蔡王三才聯絡
走私海洛因回台販售，又於八十八年二月二十七日，由甲○○赴泰國走私運輸海洛因
，蔡王三才備妥海洛因四十四塊（每塊毛重約四十九公克，驗餘淨重合計二一九四‧
五公克），而將該四十四塊海洛因以貼布外包，以塑膠貼布繞身、束腰腰帶、半長筒
泳褲綁於甲○○身上，甲○○並準備黑色行李袋一只以供卸下時裝盛。蔡王三才答應
該批毒品賣出後，給甲○○二十萬元作為報酬。甲○○於八十八年三月九日搭乘荷蘭
航空ＫＬ－八七七班機走私運輸管制進口該海洛因，於同日下午五時四十分許到達桃
園中正國際機場，辦理入境手續後，即與乙○○聯繫在台北縣新店市○○路同仁醫院
前見面，由乙○○交付二支鑰匙予甲○○，準備先將上開海洛因藏放於乙○○家中，
俟機再做處理時，於同日下午七時三十分許，為法務部調查局台北縣調查站（下稱台
北縣調查站）人員當場於同仁醫院前查獲甲○○及乙○○，並自甲○○身上起獲海洛
因四十四塊（驗餘淨重二千一百九十四點五公克），及扣得分屬甲○○、乙○○所有
如原判決附表所示供本件犯罪所用之物等情。因而撤銷第一審判決，改判依想像競合
犯及牽連犯仍論處上訴人等共同連續販賣第一級毒品罪刑，固非無見。
惟查：(一)、證據之證明力如何，雖屬於事實審法院自由判斷之職權，惟其所為之判斷
，仍應受經驗法則與論理法則之支配，如證據之本身依照吾人日常生活經驗所得之定
則觀察，尚非無疑竇時，則難遽採為判決之基礎。原判決採上訴人甲○○於八十八年
三月九日在台北縣調查站調查時之供述及證人姚衛華於八十八年三月十日在台北縣調
查站調查及第一審於八十八年五月十二日調查訊問時之證述為證據，認定於八十八年
十一月間，由乙○○與姚衛華議定海洛因買賣價格為每兩十萬元後，由甲○○於八十
七年十一月間先後各攜帶其於同年十一月七日自泰國運輸走私進入台灣之海洛因一塊
（每塊毛重約四十九公克）至台北火車站前希爾頓飯店附近及乙○○住處附近一廟宇
，交付姚衛華，各以二‧五兩計價，共賣得五十萬元等情。但甲○○於台北縣調查站
調查時僅稱先後二次各拿一塊海洛因賣給阿華（即姚衛華），並未供陳每次買賣海洛
因之重量若干。惟證人姚衛華於台北縣調查站調查時稱第一次在台北火車站與甲○○
見面，甲○○交給伊一包粉狀重約二‧五兩之海洛因，伊帶回台中以每錢一萬元之價
格轉賣；第二次在乙○○住處附近一個廟口向甲○○拿了一包塊狀重約二‧五兩之海
洛因回台中轉讓給朋友，伊總計拿二次海洛因重約五兩（台灣台北地方法院檢察署八
十八年度偵字第六四二一號偵查卷第四十九頁）；於第一審證稱買一兩十萬元，隔半
個多月買第二次，每次皆一樣買二兩半左右（第一審卷第四十二頁）等語。又海洛因
毒品價格昂貴，非法買賣者雙方錙銖必較，而一兩約為三十七點五公克，二‧五兩重
約為九十三點七五公克，與毛重四十九公克相差甚鉅。姚衛華上開所稱其以每錢之價
格轉賣，如果無訛，能否謂以二‧五兩之價錢向上訴人等購買毛重約四十九公克之海
洛因，不悖通常情理而與一般經驗法則及論理法則無違，非無可疑。上訴人等如確有
販賣海洛因與姚衛華，所販賣者究竟是否為上訴人等第一次走私運輸之海洛因而以塊
計價，或係以重量計價？原判決未詳予勾稽究明，遽為前開認定，尚有可議。(二)、有
罪之判決書，對被告有利之證據不採納者，應說明其理由，為刑事訴訟法第三百十條
第二款所明定。故有罪判決書對於被告有利之證據，如不加採納，必須說明其不予採
納之理由，否則即難謂無判決不備理由之違誤。是事實審法院應於審判期日就被告否
認犯罪所為有利之辯解事項與證據，予以調查，而於有罪判決理由內詳加論列，否則
率行判決，即屬於法有違。原審審理時上訴人乙○○辯稱案發當日伊確不知甲○○身
上夾藏有海洛因，亦不知甲○○如何從泰國夾藏海洛因返台，茍伊知甲○○夾藏海洛
因，並有意將之藏放伊家中，儘可直接帶同甲○○回住處藏放較為周詳安全，無須將
家中之鑰匙交給甲○○自己去藏放，當時確是要向甲○○拿回不久前伊前往大陸探親
時，託甲○○看家餵狗而交付之二支鑰匙，才依約前往新店市同仁醫院前與甲○○見
面。甲○○於八十八年四月二日檢察官調查訊問時已供稱：「是蔡王三才叫我帶（海
洛因）」、「乙○○沒叫我帶」、「他（指乙○○）是叫我去找蔡王三才，但沒叫我
帶什麼東西」、「不知道拿二把鑰匙幹什麼」云云。雖甲○○事後於第一審法院調查
時稱係應伊之要求而有上開有利於伊之供述，惟甲○○為前開供述時，仍在禁見期間
，伊根本無法與之見面串供或為其他要求。上訴人等二人迄八十八年五月十三日始經
第一審法院函台灣台北看守所解除禁見處分，有第一審法院函在卷可稽（第一審卷第
五十一頁），足見甲○○之自白不實，不得採為伊論罪之證據。又甲○○於八十八年
三月十日在台北縣調查站接受調查時，蔡王三才有打行動電話找甲○○，因甲○○正
接受偵訊，故無法與蔡王三才通話，有在場之調查人員可以傳證。茍真如甲○○所供
係由伊居中聯絡，何以蔡王三才不與伊聯絡，卻直接以電話與甲○○聯絡？足證甲○
○夾藏海洛因來台，純係其與蔡王三才間之事，與伊無關。又證人姚衛華於第一審稱
：「我是與吳先生（指甲○○）碰頭，錢也是交給他」；而甲○○及姚衛華於台北縣
調查站訊問時，均供稱由甲○○將海洛因交給姚衛華，由姚衛華將價款交給甲○○收
取，甲○○復供稱賣得之價款均存入其設於上海商業銀行仁愛分行之活期儲蓄存款帳
戶內，可見其二人之買賣海洛因與伊無關，不得論以共同正犯等語（原審卷第四十三
頁至第五十一頁）。原審對於上訴人乙○○前開有利之辯解及證據，未予究明釐清，
亦未敘明不予調查採納之理由，即為上訴人等不利之判決，尚嫌速斷，並有判決理由
不備之違誤。上訴人等上訴意旨指摘原判決不當，尚非全無理由，應認有撤銷發回更
審之原因。
據上論結，應依刑事訴訟法第三百九十七條、第四百零一條，判決如主文。
中      華      民      國    八十九    年      三      月     十六     日
                              最高法院刑事第五庭
                                  審判長法官  董  明  霈
                                        法官  丁  錦  清
                                        法官  林  茂  雄
                                        法官  王  居  財
                                        法官  孫  增  同
      右正本證明與原本無異
                                              書  記  官
中      華      民      國    八十九    年      三      月    二十二    日


司法院資訊處製作；財團法人民間司法改革基金會備份。
